【裁判字號】    97,簡上,5
【裁判日期】    970328
【裁判案由】    詐欺
【裁判全文】
臺灣高雄地方法院刑事判決               97年度簡上字第5號
上  訴  人
即  被  告  甲○○
                      號
上列上訴人因詐欺案件，不服本院臺灣高雄地方法院於中華民國
96年11月26日以96年度簡字第6900號所為之第一審刑事簡易判決
（檢察官聲請簡易判決處刑案號：96年度偵字第29726 號），提
起上訴，本院管轄之第二審合議庭判決如下：
    主  文
上訴駁回。
    事實及理由
一、證據能力部分：
    被告以外之人於審判外之陳述，雖不符刑事訴訟法第159 條
    之1 至第159 條之4 之規定，而經當事人於審判程序同意作
    為證據，法院審酌該言詞陳述或書面陳述作成時之情況，認
    為適當者，亦得為證據，刑事訴訟法第159 條之5 第1 項定
    有明文。被告及檢察官對於本判決所引用之審判外陳述之證
    據能力，於本院審判程序時，均表示同意作為本案證據使用
    ，茲審酌該等言詞陳述作成時之情況，並無非法取供或不宜
    作為證據之情事，依刑事訴訟法第159 條之5 第1 項之規定
    ，得作為證據。
二、本案經本院審理結果，認第一審以被告所犯係刑法第30條、
    第339 條第1 項幫助詐欺罪，判處拘役58日，其犯罪時間在
    民國96年4 月24日之減刑基準日之前，合於減刑條件，依法
    減為拘役29日，並諭知易科罰金之折算標準，其認事、用法
    及量刑均無不當，應予維持，並引用第一審判決書記載之事
    實、證據及理由（如附件）。
三、上訴人即被告甲○○上訴意旨以：因為我以月租方式申辦手
    機之門號尚有欠款未繳清，所以於96年10月底以易付卡方式
    申請0000000000之預付卡門號，於96年11月3 日逛夜市時，
    將手機與零錢包一併在夜市遺失，想說打完就沒有用了，所
    以沒報警，於96年12月中旬至電信公司辦理停卡使知遭控卡
    ，並無交付他人等語。經查：
（一）被告係於96年10月27日辦理上開0000000000門號之預付卡
      ，儲值金額為345 元等情，有臺灣大哥大股份有限公司97
      年1 月14日法大字第097003758 號函及函附資本資料查詢
      1 份在卷可憑，參諸被告於96年11月3 日如確有遺失手機
      ，則在無手機門號可供使用之情況下，被告不僅未報警申
      報遺失，在該門號尚有儲值金額情況下，亦未立即向申辦
      之臺灣大哥大電信公司申辦遺失辦理補卡，其事不關己之
      態度，與一般人遺失手機門號之後續處理情形顯不相同，
      甚有疑義。
（二）又被告亦知悉門號遺失後可向電信公司申請補卡，且其申
      請之預付卡門號尚未撥打等情，業據其於本院審理時陳述
      明確，而被告之預付卡門號開通之儲值金額有345 元，如
      前所述，故被告如欲免於他人利用該餘額，避免損失，僅
      需向電信公司申請補卡即可，然其卻於所稱遺失逾1 個月
      後即96年12月中旬始前往電信公司申請補卡，亦與常情相
      違，是被告辯稱於96年11月3 日即遺失其手機、門號及零
      錢包等情，顯係卸責之詞，洵不足採。
（三）被告雖辯稱前所申辦月租方式之門號尚有欠款始辦理預付
      卡門號以供撥打聯絡使用等語，然被告於本院審理時明確
      陳述於申辦預付卡門號後至96年11月3 日，均尚未輸入任
      何聯絡人資料，亦無任何撥打或接收電話等情，復衡諸該
      預付卡門號於96年11月6 日即已被刊登在報紙廣告上供被
      害人聯絡使用，顯見被告申辦預付卡非供己用，而係交付
      他人甚明。
（四）再目前電信實務上欲申辦行動電話門號使用並非難事，且
      個人所得申辦之行動電話門號數目幾無上限，另通信費用
      之收費標準亦未因人而異，申請易付卡更僅需預先支付3
      百元額度即得申請之，是倘非供作不法犯罪使用，衡情尚
      無不以自己名義申辦、使用之必要；且一般人申請電話係
      供私人通訊自用，專有性甚高，並非一般自由流通使用之
      物，縱需交他人使用，亦必基於信賴關係或特殊事由，自
      不可能隨意交予他人任意使用，況不肖之徒為掩飾不法行
      徑，避免執法人員之追究處罰，經常利用他人名義申設電
      話行騙財物、恐嚇取財等犯罪類型層出不窮，該等犯罪多
      係利用他人之電話門號以躲避警方追查，藉以掩蓋犯罪行
      為之情形，業經新聞及電視等大眾傳播系統多所報導，政
      府亦宣導民眾注意防範，則一般人本於生活經驗及認識，
      在客觀上可預見提供電話門號供他人使用之行徑，與利用
      進行詐欺財產性犯罪之工具有密切關聯，而被告為身心健
      全、智識程度為一般程度之成年人，並非年幼無知或與社
      會隔絕之人，依其智識能力及社會生活經驗，既已自承有
      申請電話卡事實，卻交付他人，進而遭刊登於詐騙廣告作
      為聯絡工具使用，其對將有可能會被作為實行詐欺犯罪之
      工具一事應有所預見，仍不違背本意，任由他人利用，自
      有幫助他人犯詐欺取財罪之犯意甚明。
四、原審認被告等罪證明確，審酌被告任意交門號交付提供他人
    使用，助長犯罪歪風，並增加追緝犯罪及被害人尋求救濟之
    困難，惟無前科等一切情狀，且被告犯罪時間在96年4 月24
    日以前，依刑事訴訟法第449 條第1 項前段、第3 項、第
    454 條2 項，刑法第30條、第339 條第1 項、第41條第1 項
    前段，中華民國96年罪犯減刑條例第2 條第1 項第3 款、第
    4 條、第7 條，刑法施行法第1 條之1 之規定，判處被告拘
    役58日，減刑為29日，如易科罰金，以新臺幣1,000 元折算
    1 日，其認事用法並無違誤，量刑亦屬妥適，上訴人即被告
    之上訴空言否認犯罪，指摘原判決不當，並無理由，應予駁
    回。
據上論斷，應依刑事訴訟法第455 條之1 第1 項、第3 項、第36
8 條、第373 條、第364 條，判決如主文。
本案經檢察官乙○○到庭執行職務。
中    華    民    國    97    年    3     月    28    日
                  刑事第十六法  審判長法  官  李代昌
                                      法  官  文昌
                                      法  官  梁淑美
以上正本證明與原本無異。
不得上訴。
中    華    民    國    97    年    3     月    28    日
                                      書記官  林麗文
附件：96年度簡字6900號判決


司法院資訊處製作；財團法人民間司法改革基金會備份。
